【裁判字號】    97,交聲,551
【裁判日期】    970430
【裁判案由】    交管條例聲異
【裁判全文】
臺灣板橋地方法院交通事件裁定         97年度交聲字第551號
原處分機關  交通部公路總局臺北區監理所
異  議  人
即受處分人  甲○○
上列受處分人因違反道路交通管理處罰條例案件，對於交通部公
路總局臺北區監理所民國九十七年三月二十四日所為之處分（原
處分案號：北監自裁字裁40-Z00000000號），聲明異議，本院裁
定如下：
    主  文
異議駁回。
    理  由
一、聲明異議意旨略以：異議人即受處分人甲○○遭警方舉發於
    民國九十七年二月十六日上午七時二十八分許，駕駛車號93
    96-FJ 號自用小客貨車，行經國道三號高速公路南下一八六
    點七公里處有「該路段限速一百一十公里，經雷射測速一百
    三十七公里，超速二十七公里」之違規行為。惟警察當時只
    有給異議人看測速槍上的碼表，雖然當時看到的是顯示一三
    七，但沒有時間、地點、車型、車號等證據證明異議人的車
    子超速，異議人懷疑測速槍上的數字坑了多少平民百姓的罰
    款，異議人的車子當時時速大概一百一十公里左右。當時異
    議人有向警察陳述是異議人車子的前一部BMW 超車超速，異
    議人的車子並沒有超速，警察說他們不會錯誤，不服可去申
    訴，而一口咬定異議人的車子有超速，因異議人不服，所以
    也沒有在紅單上簽名。警察說當時有錄音，希望他們可以提
    出來。為此，請求鈞院秉持公正、公平原則，還異議人公道
    ，撤銷原處分云云。
二、原處分機關交通部公路總局臺北區監理所裁罰事實及意見略
    以：異議人駕駛上開自用小客貨車，於九十七年二月十六日
    上午七時二十八分許，在國道三號高速公路南下一八六點七
    公里處，經雷射測定一三七公里、限速一一公里、超速二
    十七公里，而為國道公路警察局第七警察隊執勤員警當場攔
    停，依法填製公警局交字第Z00000000 號舉發違反道路交通
    管理事件通知單（下稱本件舉發通知單），當場舉發，惟遭
    異議人拒簽而當場交付，嗣將移送聯移送本所處理。異議人
    曾於九十七年二月十九日提出陳述意見，經舉發機關以九十
    七年三月十二日公警七交字第0970770469號函覆：本案查據
    執勤員警稱，渠等於國道三號一八六點七公里南向處執行違
    規取締，當時以雷射槍測速器測得案內車輛，因超越前行車
    時行速一三七公里，測距於二一公尺鎖定該車輛，渠等確
    認該車超速無誤，始開啟警示閃光燈並以指揮棒攔停，經會
    同駕駛人檢視測速器液晶顯示器所顯示之數據，並告知違規
    事實，方予以製單舉發。並無不當。另查雷射槍測速器係執
    勤員警經由測速器之瞄準鏡對準目的（單一車輛）扣發射板
    機即可精準測出所瞄準目的之速度，準確度無疑，行車數據
    並顯示於抬頭液晶顯示器內，雖未具照相及顯示車號、時間
    、日期之功能，但係對準單一目標測速且現場攔檢，駕駛人
    即可當場檢視測速數據，準確性應無疑慮，違規屬實，請依
    規定辦理等語，故本站認定異議人有前開違規行為，依道路
    交通管理處罰條例第三十三條第一項第一款、第六十三條第
    一項、違反道路交通管理事件統一裁罰基準及處理細則第四
    十一條第四項規定，開立北監自裁字裁40-Z00000000號違反
    道路交通管理事件裁決書（下稱本件裁決書），裁處異議人
    罰鍰新臺幣（下同）三千五百元，並記違規點數一點等語。
三、按汽車行駛於高速公路、快速公路或設站管制之道路，不遵
    使用限制、禁止、行車管制及管理事項之管制規則而有下列
    行為者，處汽車駕駛人新臺幣三千元以上六千元以下罰鍰：
    一、行車速度超過規定之最高速限或低於規定之最低速限。
    汽車駕駛人有第三十三條第一項情形之一者，記違規點數一
    點，道路交通管理處罰條例第三十三條第一項第一款、第六
    十三條第一項第一款分別定有明文。
四、經查：
  (一)異議人駕駛之上開自用小客貨車於上揭時地因有「經雷射測
    定一三七公里、限速一一公里、超速二十七公里」之違規
    行為，經內政部警政署國路公路警察局第七警察隊執勤員警
    依法製單，惟遭異議人拒簽而當場交付，嗣移送原處分機關
    處理，原處分機關經調查後仍認定異議人有前開違規行為，
    而於九十七年三月二十四日開立本件裁決書對異議人裁處罰
    鍰三千五百元及記違規點數一點之事實，為異議人及原處分
    機關所不爭執，並有本件舉發通知單、裁決書各一份在卷可
    參，是此部分之事實，自堪認定。
  (二)異議人雖否認有前開違規行為，並以前揭情詞置辯。然查，
    據本件舉發員警即證人張耀楠、周昭男於本院審理中到庭結
    證證述本件舉發經過，證人張耀楠證稱：本件由我舉發，當
    時我們在國道三號南下一八六點七公里處測速，那時是七點
    多的時候，看到異議人的車子從後超越前車，超速行駛，我
    們就用雷射槍測他的車速是一百三十七。測到之後，我們就
    把他攔停，拿測速槍給他看，他當時表示他趕時間開快一點
    ，希望我們原諒他，當時他並沒有說他沒有超速。我們的測
    速槍是點對點，有一個瞄準的地方，是一個紅點，打到被測
    的車輛上面，就會測出他的速度，旁邊的車子經過並不會影
    響，因為那個瞄準點沒有對到別的車子，所以測不出經過車
    子的速度。當天只有舉發這件。我們測速槍使用前都有做測
    試的動作，當天也有測試，都正常。當天用的測速槍沒有故
    障，而且有經過標檢局檢驗的。這種測速槍沒有照相功能，
    所以我們給異議人看的時候，只有車速跟測距，並沒有車子
    的影像在上面。當天測速槍的瞄準點確實是打在異議人的車
    子上。我們要開單告發之後，異議人才改口說是他前面的
    BMW 超速，剛攔下來時，他並沒有講這樣子的話等語；證人
    周昭男證述：本件也是我舉發，當時我也在場。經過如方才
    張耀楠所述。異議人一直強調希望我們提供照片，但我們的
    測速槍本來就只能提供車速跟測距，沒有照相功能，所以沒
    有辦法提供照片，但異議人聽不進去。攔異議人下來後，剛
    開始他並沒有講他沒有超速，是後來我們要開單他才講等語
    （參見本院卷九十七年四月二十三日訊問筆錄第二—四頁）
    ，衡以證人張耀楠、周昭男與異議人間素昧平生且無怨隙，
    於本件違規時地又係職司取締超速違規之交通勤務，相較於
    本件交通裁罰僅區區三千五百元罰鍰及記違規點數一點，則
    證人張耀楠、周昭男殊無甘冒刑法上刑度為七年以下有期徒
    刑之偽證罪責，故為編織不實舉發之原因及理由存在，且證
    人張耀楠、周昭男彼此所述又互核一致，是證人張耀楠、周
    昭男前揭證述應較異議人空言否認所辯為可採。且考量交通
    違規行為又多屬迅速、稍縱即逝及不可回復等特性，舉發機
    關或原處分機關若能提出更多之法定證據方法，例如人證、
    書證、物證等證據資料以供司法審查之交通法庭加以判斷該
    交通違規行為之存否，自屬允當，惟若因前揭交通違規行為
    特性而無法提供更多相關之書證、物證時，則舉發員警於司
    法審查之訴訟程序上立於證人之地位而證述其當時親身目擊
    及見聞之交通違規行為經過，亦屬於法定證據方法之一之人
    證證述，於法亦不有違，至於舉發員警立於證人之地位所為
    之證述是否可採，此乃交通法庭依經驗及論理法則判斷其證
    明力為何而得否採擇之心證層次，斷不可以舉發員警作為證
    人之所述，因不可能反於其先前所為舉發而認均不可採，而
    全盤否定其立於證人地位所為之陳述。故於本件中，舉發員
    警張耀楠、周昭男於本院審理中既已居於證人之地位具結陳
    述其所親身目擊及見聞本件異議人駕車行駛於高速公路有超
    過最高限速之違規行為，且異議人亦自承其所看到雷射測速
    槍之數值為一三七一節，更益徵證人張耀楠、周昭男前揭證
    述非屬虛構，本院認自足以擔保渠等二人證詞之憑信性，故
    認證人張耀楠、周昭男前揭證述，均屬可採。是異議人就此
    部分所辯：沒有時間、地點、車型、車號等證據證明異議人
    的車子超速云云，當屬其個人誤解法律所規定有關證據資料
    及證據方法之定義，並不足採。
  (三)復觀之證人張耀楠、周昭男於本院審理中所提出本件舉發異
    議人於案發當時超速違規之雷射測速槍前已經經濟部標準檢
    驗局檢定合格、檢定日期為九十六年四月十六日、有限期限
    為九十七年四月三十日之雷射測速儀檢定合格證書一紙以查
    ，且據證人張耀楠、周昭男前揭證述可知，該雷射測速槍於
    案發當時（即九十七年二月十六日）使用前均有經過測試且
    屬正常，自堪認本件舉發異議人於案發當時超速違規之雷射
    測速槍之準確性應無疑義。是異議人就此部分所辯：異議人
    懷疑測速槍上的數字坑了多少平民百姓的罰款，異議人的車
    子當時時速大概一百一十公里左右云云，亦屬其避重就輕推
    諉卸責之詞，而不可採。又據證人張耀楠前揭所述可知，本
    件雷射測速槍之特性即一次僅能鎖定一部車輛，於本件中，
    證人張耀楠既僅鎖定異議人所駕駛之上開自用小客貨車並測
    得其所駕車輛超速違規，縱依當時警方人力及雷射測速槍之
    情況而無法再行對另一部車輛有無超速違規而取得得以舉發
    之證據資料，亦難認有何違法可言，且汽車駕駛人依法既有
    遵守道路交通規則之義務，本件異議人既有駕車行駛於高速
    公路超過最高限速之違規行為，亦不得主張不法之平等可言
    ，故異議人此部分所辯：是異議人車子的前一部BMW 超車超
    速，異議人的車子並沒有超速云云，亦屬無據而不可採。至
    異議人雖又請求警方提出當時錄音帶證明其有向警方陳述是
    旁邊的BMW 超速云云，惟本院認定採信證人張耀楠、周昭男
    之前揭證述及渠等二人所提出之本件舉發異議人於案發當時
    超速違規之雷射測速槍前經經濟部標準檢驗局檢定合格之雷
    射測速儀檢定合格證書一紙等人證及書證，而認定異議人確
    有於上揭時地駕車行駛於高速公路而有行車速度超過規定之
    最高速限之違規行為，已如前述，是縱經調取該錄音帶後雖
    能顯示異議人當時有該等陳述，然此亦無礙於本件違規事實
    之成立，是本院核其聲請並無必要，特予敘明。
  (四)綜上所述，足認異議人上開所辯，均屬事後空言避就推諉卸
    責之詞，殊無可採。堪認本件異議人之交通違規事實相關事
    證已臻明確，原處分機關依道路交通管理處罰條例第三十三
    條第一項第一款及第六十三條第一項第一款規定，對上開車
    輛駕駛人即異議人裁處罰鍰三千五百元，並記違規點數一點
    ，核無違誤。是以本件異議人之聲明異議為無理由，應予駁
    回。
據上論斷，應依道路交通管理處罰條例第八十七條第二項，道路
交通案件處理辦法第十九條，裁定如主文。
中    華    民    國    97    年    4     月    30    日
                      交通法庭   法  官       曾淑娟
如不服本裁定，應於裁定送達後5 日內，向本院提出抗告狀。
上列正本證明與原本無異。
                                 書記官       謝雪紅
中    華    民    國    97    年    4     月    30    日


司法院資訊處製作；財團法人民間司法改革基金會備份。
